臺灣花蓮地方法院刑事判決　　　　　　95年度交簡上字第37號
上　訴　人
即　被　告　乙○○
選任辯護人　王政琬律師
上列上訴人即被告因公共危險案件，不服本院花蓮簡易庭於中華
民國95年8 月31日第一審判決（聲請簡易判決處刑案號：95年度
偵字第4364號），提起上訴，本院管轄之第二審合議庭判決如下
：
    主  文
上訴駁回。
    事實及理由
一、本案經本院審理結果，認第一審判決認事用法及量刑均無不
    當，應予維持，並引用第一審簡易判決書記載之事實、證據
    及理由。
二、另補充理由如下：被告乙○○雖矢口否認酒醉駕車之犯行，
    辯稱：本次車禍完全係對方的錯，伊平日酒量很好，當天下
    午僅喝一小瓶啤酒，並未受酒精影響而達到酒後不能安全駕
    駛之程度云云。然查：
  (一)被告於民國95年8月7日晚間10時5 分許，飲酒後駕車沿花蓮
    縣壽豐鄉省道台11線公路由北往南行駛，至該路和南寺大門
    口前，因受酒精影響，而超速行駛且疏未注意車前狀況，致
    與甲○○所駕駛之車牌號碼B5-2715 號自用小客車發生擦撞
    而肇事，嗣於翌日即95年8月8日凌晨零點5 分經警測得呼氣
    酒精濃度為每公升0.32毫克等情，業據證人甲○○於本院審
    理中具結證稱：當時被告行車速度應該很快，伊閃避不及就
    被撞上，肇事時伊下車有聞到被告有酒味，且被告說話很激
    動、不斷重複等語明確（本院卷第54至56頁）；證人即現場
    查獲警員丙○○亦於本院審理中證述：被告在派出所時，伊
    覺得比一般人多話，說話也比較大聲、情緒也蠻激動的，畫
    圖（同心圓）時手會顫抖等情在卷（本院卷第61頁），又被
    告亦於警詢、偵訊及本院審理中均自承其確有於飲酒後駕車
    上路乙節在卷，復有道路交通事故現場圖暨調查報告表、酒
    精濃度測試表、刑法第185條之3查獲後測試、觀察職務報告
    、花蓮縣警察局查獲涉嫌公共危險罪案件不能安全駕駛簡易
    測試紀錄表各1份及現場照片14張等附卷可資佐證。
  (二)被告固供承有飲酒駕車，惟辯稱：本件車禍之過失不在伊，
    伊肇事時神智清醒，駕車行為不受酒精影響云云，故本件應
    審究被告上開駕車行為，是否已受酒精影響而達不能安全駕
    駛動力交通工具之程度。經查：
  1.按刑法第185條之3所稱服用酒類或其他相類之物，不能安全
    駕駛動力交通工具之公共危險罪，係屬抽象危險犯之規定，
    此種抽象危險係伴隨飲酒過量之行為而當然成立，換言之，
    祇須客觀上有此行為出現，危險即視為存在，至於有無肇事
    之具體結果，均不影響公共危險罪責之成立，惟若其果真駕
    車肇禍，其刑責之明顯則更不待言。查本件被告係於發生車
    禍2 小時後，始接受呼氣酒精濃度測試，而測試結果尚測得
    被告呼氣酒精濃度達每公升含0.32毫克，已如前述，而依蔡
    志中所著「國人酒精濃度與代謝率及對行為影響之實驗研究
    」（警光第538 期第56頁）一文，從我國男性56人，女性28
    人，年齡自20歲至61歲所為之研究，其結論為：「呼氣酒精
    代謝率總平均值為0.05 2+或-0.0 2mg/1/hr，血清酒精代謝
    率總平均值為11.448+或14.738 -mg/1/hr，全血酒精代謝率
    總平均值為0.010+或-0. 005%/ hr，唾液酒精代謝率總平均
    值為0.013+或-0.013%/h r，尿液酒精代謝率總平值為
    0.012+或-0.008%/hr，以前二者誤差較小較為實用」推之，
    被告發生車禍之時，呼氣中酒精濃度為每公升0.424毫克（
    0.052*2+0.32＝0.104+0.32＝0.424）。
  2.次按道路交通安全規則第114條第2款規定，汽車駕駛人飲酒
    後，其吐氣所含酒精濃度超過每公升0.25毫克者，即不得駕
    駛車輛。考其立法意旨，係參諸世界先進各國之標準，認為
    吐氣酒精濃度達每公升0.25毫克以上時，即會對駕駛人之駕
    駛行為產生影響，故而應予禁止其駕駛。又依醫學實驗證明
    所得經驗法則，對於吐氣酒精濃度達每公升0.25毫克以上時
    ，將使駕駛人產生複雜之技巧障礙、駕駛能力變壞之行為表
    現，肇事比率比一般未飲酒時高出2 倍，而吐氣酒精濃度達
    每公升0.5 毫克以上時，將使駕駛人產生平衡感與判斷力障
    礙升高，肇事比率比一般未飲酒時高出10倍，甚而如吐氣酒
    精濃度達每公升0.75毫克時，駕駛人將產生明顯酒醉、步履
    蹣跚之行為狀態，其肇事比率比一般高25倍，達吐氣酒精濃
    度達每公升1 毫克時，將造成中度中毒，有步態不穩、噁心
    、嘔吐、精神混惑不清狀態（參見蔡志中著「對飲酒不能安
    全駕駛之執法研究」，司法院第46期業務研究會講義）。查
    被告於駕車肇事時，呼氣酒精濃度含量達每公升0.424 毫克
    ，非但已逾前揭法律規定禁止駕車之標準，且依據上開研究
    報告有關駕駛人酒後駕車行為表現之結論，足認被告因飲酒
    已可能產生複雜之技巧障礙、駕駛能力變壞之行為表現，其
    肇事比率更比一般未飲酒時高出2倍。
  3.又法務部固曾於88年5 月間召開「研商訂定刑法第185條之3
    服用毒品、麻醉藥品、酒類或其他相類之物，不能安全駕駛
    交通動力工具之認定標準」會議，會中決定參考德國、美國
    認定標準，對於酒精濃度呼氣達每公升0.55毫克或血液濃度
    達千分之1.1 以上者，即認為已達不能安全駕駛之標準，其
    數值在其以下者，如能輔以其他客觀事實作為不能安全駕駛
    之判斷時，亦應依法移送處以刑罰（參見法務部88年5 月18
    日法88檢字第001669號函），可知並非呼氣酒精濃度未達每
    公升0.55毫克者，即一律認定未達不能安全駕駛之程度。查
    本件車禍事故之肇事原因，經送臺灣省花東區車輛行車事故
    鑑定委員會鑑定結果，其鑑定意見認：甲○○於夜間駕駛自
    小客車由路邊起步進入車道行駛迴轉時，未注意左後方來車
    之安全距離，並讓行進中之車輛先行；與乙○○酒精濃度過
    量於夜間駕駛自小客車，超速行駛，未注意車前狀況，兩者
    同為肇事原因等情，有該會95年10月11日花東鑑字第095610
    1182號函暨鑑定意見書一份在卷可參，再者，觀之卷附現場
    圖所示兩車之行進方向、現場跡證、輪胎痕、散落物、車損
    情形、兩車停止相關位置等綜合研判，撞及地點係在北上車
    道，且全然未見被告所駕車輛之煞車痕，已據證人即現場查
    獲警員丙○○於本院審理中證稱明確（本院卷第60頁），被
    告復自承其於案發當時並無採煞車、按鳴喇叭或閃燈警告前
    方甲○○之迴轉車輛（本院卷第64頁），顯見被告上開處置
    及反應，均有悖一般人對於車前狀況處理與反應之正常程序
    ，足證被告係受酒精影響，致其反應及操控能力變差而反應
    不及，不能採取足夠之安全措施，方導致本件車禍之發生，
    是被告本件飲酒後，確已達不能安全駕駛之程度無訛。
  (三)至證人丙○○於本院雖證述：伊查獲時沒有聞到被告身上有
    明顯酒味，被告亦無語無倫次、步履蹣跚之情形，事後被告
    有通過繪製同心圓之測試等語，惟因酒醉而表現在外之言語
    、動作係屬因人而異，證人之上開證詞僅能證明被告未有該
    等外顯之醉態言語或行為，然並無法證明被告之意識及反應
    、操控能力未受酒精影響，而未達不能安全駕駛之程度甚明
    ，是自難據為被告有利之認定。又辯護人雖舉出臺灣高等法
    院台南分院94年度交上易字第545 號判決作為佐證，惟該案
    之具體事實、個案情節均與本案有異，且本院依據法律獨立
    審判，自不受該案判決之拘束，附此敘明。
  (四)本件事證明確，被告公共危險犯行，堪予認定。原審據以論
    罪，判處前揭所述之刑罰，核無不當，上訴人請求撤銷原判
    ，更為適法之判決，其上訴為無理由，應予駁回。
三、又按修正刑法第2條第1項規定行為後法有變更者，適用行為
    時法，但行為後之法律有利於行為人者，適用最有利於行為
    人之法律。查被告行為後，刑法第41條有關易科罰金之規定
    ，業於民國94年2月2日修正公布，並於95年7月1日生效，依
    修正前第41條第1項前段規定：「犯最重本刑為5年以下有期
    徒刑以下之刑之罪，而受六個月以下有期徒刑或拘役之宣告
    ，因身體、教育、職業、家庭之關係或其他正當事由，執行
    顯有困難者，得以1 元以上3元以下折算1日，易科罰金。」
    （註：該法條適用修正前（即82年2月5日修正公布）罰金罰
    鍰提高標準條例第2條規定，就其原定數額提高為100倍折算
    1日，再依現行法規所定貨幣單位折算新臺幣條例第2條規定
    ，1元以新臺幣之3倍折算，換算結果，該舊法條規定易科罰
    金之折算標準若依新臺幣計算，應係以新臺幣300元以上900
    元以下折算1日），茲比較修正後第41條第1項前段規定：「
    犯最重本刑為5年以下有期徒刑以下之刑之罪，而受6個月以
    下有期徒刑或拘役之宣告，因身體、教育、職業、家庭之關
    係或其他正當事由，執行顯有困難者，得以新臺幣1千元、2
    千元或3千元折算1日，易科罰金。」是以，修正後之新法規
    定易科罰金折算標準之金額提高，並未有利於被告，仍應適
    用行為時之舊刑法對被告論處，參照前揭說明，原審雖未及
    為新舊法之比較，惟本案適用行為時之法律，並無不利於行
    為人之情形，從而，原審判決適用之法律，即無不合，附此
    敘明。
據上論斷，應依刑事訴訟法第455 條之1第3項、第368條、第373
條，判決如主文。
本案經檢察官李殷財到庭執行職務。
中　　華　　民　　國　　96　　年　　1 　　月　　2 　　日
　　　　　　　                臺灣花蓮地方法院刑事第二庭
                                    審判長法  官  李豫雙
                                          法  官  俞秀美
                                          法　官　林韋岑
上列正本證明與原本無異。
本判決不得再上訴。
                                          書記官
中　　華　　民　　國　　96　　年　　1 　　月　　2 　　日
